【裁判字號】    99,上更(一),170
【裁判日期】    990929
【裁判案由】    毒品危害防制條例
【裁判全文】
臺灣高等法院臺南分院刑事判決     99年度上更(一)字第170號
上  訴  人
即  被  告  甲○○
選任辯護人  李季錦  律師
上列上訴人即被告因違反毒品危害防制條例案件，不服臺灣臺南
地方法院96年度訴字第1422號中華民國97年2月26日第一審判決
（起訴案號：臺灣臺南地方法院檢察署96年度偵字第8242號），
提起上訴，判決後經最高法院發回更審，本院判決如下：
    主  文
原判決關於販賣第二級毒品予蕭登福部分撤銷。
甲○○被訴販賣第二級毒品予蕭登福部分，無罪。
    理  由
一、查被告被訴販賣第二級毒品予方國楠部分，原經原審判決有
    罪，嗣經本院前審以97年度上訴字第460號刑事判決撤銷原
    判決，並改諭知被告無罪之判決。判決後檢察官並未提起上
    訴，此部分業經判決確定，不在本院審理範圍，核先敘明。
二、公訴意旨略以：甲○○明知安非他命屬於毒品危害防制條例
    第2條第2項第2款所稱之第二級毒品，不得販賣、轉讓或持
    有，詎竟基於販賣安非他命之犯意，以門號0000000000、00
    00000000、0000000000號等行動電話作為聯繫工具，分別於
    95年11月間、95年11與12月間，均在臺南縣新營市○○街停
    車場，以每包1,000元至3,000元不等之價格，販賣第二級毒
    品安非他命2次，每次1包予蕭登福，以資牟利。因認被告涉
    犯毒品危害防制條例第4條第2項販賣第二級毒品罪。
三、按犯罪事實應依證據認定之，無證據不得推定其犯罪事實，
    刑事訴訟法第154條定有明文。認定不利於被告之事實，須
    依積極證據，苟積極證據不足為不利於被告事實之認定時，
    即應為有利於被告之認定，更不必有何有利之證據；且徵之
    刑事訴訟法上所謂認定犯罪事實之證據，係指足以認定被告
    確有犯罪行為之積極證據，其於訴訟上之證明，須於通常一
    般之人均不致有所懷疑，而得確信其為真實之程度，使得據
    為有罪之認定；事實之認定，應憑證據，如未能發現相當證
    據，或證據不足以證明，自不能以推測或擬制之方法，為裁
    判基礎；又刑事訴訟上證明之資料，無論其為直接證據或間
    接證據，均需達於通常一般之人均不致有所懷疑，而得確信
    其為真實之程度，始得據為有罪之認定，若其關於被告是否
    犯罪之證明未能到達此程度，而有合理性懷疑之存在，致使
    無從形成有罪之確信，根據「罪證有疑，利於被告」之證據
    法則，即不得遽為不利被告之認定；其以情況證據斷罪時，
    尤需基於該證據於直接關係上所可證明之他項情況事實，本
    乎推理作用足以確證被告有罪，方為合法，不得徒憑主觀上
    之推想，將一般經驗上有利被告之其他合理情況逕予排除（
    最高法院30年上字第816號、29年上字第3105號、76年度台
    上字第4986號、40年台上字第86號、32年度上字第67號、61
    年台上字第3099號判例參照）。
四、公訴意旨認被告涉有毒品危害防制條例第4條第2項之販賣第
    二級毒品予蕭登福之犯行，無非係以證人蕭登福於警詢、偵
    查中之證詞及被告與蕭登福之通訊監察譯文等為主要認定依
    據。惟查，訊據被告甲○○堅決否認有何販賣第二級毒品犯
    行，辯稱：我沒有販賣第二級毒品安非他命給蕭登福，我們
    是一起合買，蕭登福有2次跟我一起合資購買毒品，時間忘
    記了，地點都是東興街停車場沒錯，我們每次都是1人出2,0
    00元合買1包後再平分等語。
五、經查：
  (一)按犯施用毒品罪，供出毒品來源，因而查獲其他正犯或共犯
    者，減輕或免除其刑，毒品危害防制條例第17條第1項定有
    明文。故為防範其為圖減輕或免除刑責而就毒品來源為不實
    之供述，自須以補強證據擔保施用毒品者供述之真實性，始
    得作為判斷之依據。因而，事實審法院必須調查其他證據以
    為補強，使其證明力達於一般人均不致有所懷疑而得確信其
    為真實之程度，始得據為對他人不利之認定。又關於毒品施
    用者其所稱向某人購買毒品之供述，必須補強證據佐證，係
    指毒品購買者之供述縱使並無瑕疵，仍須補強證據佐證而言
    ，以擔保其供述之真實性。而所謂補強證據，則指除毒品購
    買者之供述外，其他足以證明該陳述之事實確具有相當程度
    真實性之證據而言，雖所補強者，非以事實之全部為必要，
    但亦須因補強證據與該項陳述之相互利用，足使犯罪事實獲
    得確信者，始足當之。
  (二)被告被訴販賣毒品予蕭登福部分，查證人蕭登福於96年4月
    11日警詢證述：「大概在95年8、9月間（詳細時間已忘記）
    放的，至於當初這些安非他命（指警方於96年4月3日上午8
    時55分於蔡秀敏所有自小客車搜索查扣之安非他命12包，約
    5.2公克〈下稱扣案安非他命〉）是向梁金池、還是蔡秀敏
    的兒子綽號『小Ｐ』買的我忘記了，那是我95年12月為警方
    查獲以前買來要賣的。（你共向甲○○購買幾次毒品？）我
    共向（漏載：甲○○購買等字）一、二次安非他命。都是甲
    ○○以他的電話（號碼我不知道）撥打我所持用之00000000
    00號，與我聯絡交易安非他命，第一次是以新台幣（下同）
    3,000元1小包，重量我不清楚，時間大概是在95年11月間（
    詳細時間已忘記）半夜，在我之前於新營市○○街租屋處旁
    的停車場交易的，第二次是以2,000元1小包，重量我不清楚
    ，時間大概是在95年11、12月間（詳細時間已忘記）半夜，
    一樣在我之前於新營市○○街租屋處旁的停車場交易的」等
    語（警卷第19頁）。蕭登福同日於偵查中結證：「我只記得
    應該是在95年10月、11月左右，我有拿3,000元給綽號『小
    Ｐ』（於警局中我有指認應該是『甲○○』），跟他拿安非
    他命3、4包，究竟是他賣的，還是他幫我調的，我也不確定
    ，後來還有1次拿給他2,000塊，也是跟他拿安非他命，地點
    都是在新營市○○街的租屋處停車場。這些安非他命不是跟
    蔡秀敏的兒子甲○○拿的，是跟高雄一個綽號『球哥』拿的
    ，我都忘記了。（為何你之前說是跟甲○○拿過二次安非他
    命？）扣到的安非他命不是跟甲○○拿的，但是我曾請甲○
    ○幫我調過兩次安非他命，我叫他幫我調的」等語（偵查卷
    第33、41頁）。如果蕭登福所證均屬實，其就扣案安非他命
    來源，警詢稱已不記得是向梁金池或甲○○買的；偵訊中則
    稱不是向上訴人甲○○拿的，是跟高雄綽號「球哥」拿的。
    另就蕭登福自上訴人甲○○處取得安非他命之原因、時間、
    金額及包數，警詢謂「交易2次」、「第1次於95年11月間，
    3,000元，1小包」、「第2次於95年11、12月間，2,000元，
    1小包」；偵訊中稱上訴人甲○○曾幫蕭登福「調」過2次安
    非他命、「第1次於95年10、11月左右，3,000元，3、4包」
    、「第2次2,000元（時間及數量均未提及）」等節。綜上參
    互以觀，蕭登福前後所證已不盡一致。而證人蕭登福已於96
    年6月11日死亡，亦有其個人基本資料查詢結果在卷可稽（
    原審卷第42頁），亦無從再予查證其證詞之可信性。另被告
    所持用0000000000、0000000000號行動電話與蕭登福所持用
    0000000000號行動電話，於95年11月24日、25日之通訊監察
    譯文載有：「被告問：你試的如何？蕭登福答：我晚一點看
    看。」、「被告問：你試得如何？蕭登福答：我還在開車。
    」、「被告問：你要拿嗎？蕭登福答：我叫你媽拿起來了。
    」、「被告問：你試得如何？蕭登福答：我晚一點再試。」
    等語（見他字卷第25、26頁），縱屬可信係被告與蕭登福兩
    人談論試吃安非他命的對話內容，亦僅可證明被告詢問蕭登
    福試吃結果如何，然蕭登福尚未試吃等情。從而，蕭登福警
    詢及偵查中之指證既有瑕疵，且上開通訊監察譯文，亦無從
    擔保蕭登福證詞之真實性，自不能遽認被告有販賣第二級毒
    品予蕭登福。
六、綜上所述，本件檢察官所舉被告販賣第二級毒品予蕭登福之
    證據，僅有證人蕭登福即所謂購買毒品者有瑕疵之證詞，且
    依前開說明，應認檢察官就被告販賣第二級毒品之犯行並未
    提出補強證據，而使本院產生明確有罪之心證，且經遍查全
    案卷證，亦不足以認定被告確有販賣第二級毒品予蕭登福之
    犯行，則依據刑事訴訟法所揭諸之「無罪推定原則」，自應
    將疑點利益歸於被告，是以本院自應為被告無罪之諭知。原
    審疏未詳查，遽認被告有此部分之犯行，並加以論罪科刑，
    容有未洽，被告上訴意旨，指摘原判決採證不當，否認其有
    犯罪，為有理由，自應由本院將原判決此部分撤銷，改諭知
    被告無罪之判決。
據上論斷，應依刑事訴訟法第369條第1項前段、第364條、第301
條第1項判決如主文。
本案經檢察官劉欽銘到庭執行職務。
中    華    民    國    99    年    9     月    29    日
                  刑事第六庭    審判長法  官  董武全
                                      法  官  孫玉文
                                      法  官  林英志
以上正本證明與原本無異。
檢察官如不服本判決應於收受本判決後十日內向本院提出上訴書
，其未敘述上訴理由者並得於提起上訴後十日內向本院補提理由
書。
                                      書記官  魏安里
中    華    民    國    99    年    9     月    29    日

司法院資訊處製作；財團法人民間司法改革基金會備份。
